【裁判字號】    91,交易,125
【裁判日期】    920424
【裁判案由】    過失傷害
【裁判全文】
臺灣臺南地方法院刑事判決                        九十一年度交易字第一二五號
    公  訴  人  臺灣台南地方法院檢察署檢察官
    被      告  乙○○
右列被告因過失傷害案件，經檢察官提起公訴（九十一年度偵字第一三四五號），本
院判決如左：
    主  文
乙○○因過失傷害人，處拘役壹拾日，如易科罰金，以佰元折算壹日。
    事  實
一、乙○○於民國九十年十二月四日上午七時二十分許，駕駛車號ＵＮ─７１６３號
    自用小客車，沿台南市立棒球場旁之無名巷道由南往北方向行駛，行經該巷道與
    台南市○○路○段之交岔路口處時，本應注意汽車行駛時，駕駛人應注意車前狀
    況，並隨時採取必要之安全措施及行車起步前應顯示方向燈，注意前後左右有無
    車輛行人，並應讓行進中之車輛行人優先通行，而依當時情形，客觀上又無不能
    注意之情事，其能注意竟疏未注意該處為交岔路口，可能會有車輛橫向駛來之車
    前狀況，未注意左方有無來車即由停等狀態貿然起駛，適丙○○無照騎駛車號Ｖ
    ＥＣ—１１７號輕型機車，沿健康路一段之人行道上由西向東行駛而來，丙○○
    本應注意其並未考領機車駕照不得行駛上路，且機器腳踏車不得在人行道行駛，
    而依當時情形，客觀上亦無不能注意之情事，其能注意竟疏未注意而沿人行道上
    行駛欲通過上開交岔路口，致乙○○見狀煞避不及，其小客車左前車頭保險桿遂
    與丙○○之機車右前輪發生擦撞，造成丙○○人車倒地，受有外傷性顱內出血及
    蜘蛛膜下腔出血、右鎖骨骨折、右足（起訴書誤植為左足）撕裂傷之傷害。車禍
    事故發生後，台南市警察局交通隊員警甲○○據報到場處理，在警員尚不知何人
    為肇事車輛之駕駛人前，乙○○主動表示其為駕駛人並自首犯行，接受裁判。
二、案經丙○○訴由台南市警察局第六分局報請臺灣台南地方法院檢察署檢察官偵查
    起訴。
    理  由
一、訊據被告乙○○對於右開時、地駕車與告訴人丙○○發生擦撞車禍，並致告訴人
    丙○○受傷之事實均坦承不諱，核與告訴人丙○○於警、偵訊及本院審訊時到庭
    指訴之情節相符，復有道路交通事故調查報告表、國立成功大學醫學院附設醫院
    診斷證明書各一紙、道路交通事故現場蒐證照片十二幀在卷可資佐證，被告乙○
    ○雖辯稱：其並無過失云云。惟按行車起步前應顯示方向燈，注意前後左右有無
    車輛行人，並應讓行進中之車輛行人優先通行；汽車行駛時，駕駛人應注意車前
    狀況，並隨時採取必要之安全措施；機器腳踏車不得在人行道行駛，道路交通安
    全規則第八十九條第一項第六款、第九十四條三項、第九十九條第一項第四款分
    別定有明文。查被告有經正常程序考領駕照，為有駕駛經驗之人，對於上開交通
    安全規則自知之甚稔，而告訴人丙○○既要行駛機車上路，對於上開交通安全規
    則亦應知悉，俱為其等應注意之事項，而肇事當時係天候晴朗、日間自然光線、
    雙線道、柏油路面、標線清晰、有快慢車道劃分、正常號誌交岔路口、路面乾燥
    無缺陷、無障礙物、限速五十公里，有前開道路交通事故調查報告表載明可考，
    據此判斷，足見依當時狀況被告及告訴人客觀上均並無不能注意之情狀。是被告
    乙○○應注意能注意竟疏未注意該處為交岔路口，可能會有車輛橫向駛來之車前
    狀況，未注意左方有無來車即由停等狀態貿然起駛，而告訴人丙○○亦應注意且
    能注意其未考領駕照不得行車上路而仍無照騎車，且騎駛機車行經上開交岔路口
    ，亦疏未注意而沿人行道行駛，致與被告所駕駛之上開自小客車發生擦撞而人車
    倒地並因而受傷肇事，被告及丙○○自有違前開規定之注意義務，其二人均顯有
    過失，本件車禍經送臺灣省台南區車輛行車事故鑑定委員會及財團法人成大研究
    發展基金會鑑定結果，均認定被告及告訴人均為肇事原因，另成大研究發展基金
    會另認定，本件車禍若考慮告訴人丙○○無照因素，則肇事責任分配比例為丙○
    ○百分之七十、乙○○百分之三十，有前開委員會南鑑字第九一０三四四號鑑定
    意見書及財團法人成大研究發展基金會九十二年二月二十七日（９２）成大研基
    建字第０３２６號函檢送之鑑定意見書各一份在卷可憑，是被告前開所辯，要係
    卸責之詞，不足採信。而告訴人丙○○雖與有過失，然本件車禍既係被告之過失
    併合而發生，被告之過失罪責自仍不能因此即解免。又被告之過失行為與告訴人
    丙○○所受上開傷害之間，顯有相當因果關係，亦無疑義。從而，本件事證已甚
    明確，被告之過失傷害犯行，堪以認定。
二、核被告乙○○所為，係犯刑法第二百八十四條第一項前段之過失傷害罪。又其肇
    事後未被有偵查權之公務員或機關發覺其為犯嫌前，留在事故現場向到場處理之
    警員自承犯行，進而接受裁判，此業據被告供明在卷可按，並經證人即本件車禍
    現場處理員警甲○○到庭陳證無訛，被告行為合乎自首之要件，應依刑法第六十
    二條前段減輕其刑。爰審酌被告之品行、應負過失責任之程度、造成告訴人丙○
    ○傷害之結果、肇事後尚未與告訴人達成民事上之和解，及被告於犯後之態度等
    一切情狀，量處如主文所示之刑，並諭知易科罰金之折算標準，以資懲儆。
據上論斷，應依刑事訴訟法第二百九十九條第一項前段，刑法第二百八十四條第一項
前段、第六十二條前段、第四十一條第一項前段，罰金罰鍰提高標準條例第一條前段
、第二條，判決如主文。
本案經檢察官陳慧玲到庭執行職務。
中      華      民      國      九十二      年    四    月    二十四    日
                                      臺灣臺南地方法院交通法庭
                                          法  官  張  瑛  宗
右正本證明與原本無異。
如不服本判決，應於判決送達後十日內，向本院提出上訴狀。
                                          書記官  陳  志  德
中      華      民      國      九十二      年    四    月    二十四    日
中華民國刑法第二百八十四條
 (過失傷害罪)
因過失傷害人者，處六月以下有期徒刑、拘役或五百元以下罰金，致重傷者，處一年
以下有期徒刑、拘役或五百元以下罰金。
從事業務之人，因業務上之過失傷害人者，處一年以下有期徒刑、拘役或一千元以下
罰金，致重傷者，處三年以下有期徒刑、拘役或二千元以下罰金。


司法院資訊處製作；財團法人民間司法改革基金會備份。
